臺灣臺北地方法院刑事判決　　　　　　　 96年度訴字第368號
公　訴　人　臺灣臺北地方法院檢察署檢察官
被　　　告　乙○○
上列被告因偽造文書等案件，經檢察官提起公訴（96年度偵字第
1088號），本院判決如下：
    主  文
乙○○共同行使偽造公文書，足以生損害於公眾及他人，處有期
徒刑壹年，減為有期徒刑陸月。如附表編號一所示之偽造印章共
參個及附表編號二、三所示之偽造印文共參枚均沒收。
    事  實
一、乙○○與韓玉潔、傅淑云、甲○○、丙○○（均另由臺灣新
    竹地方法院以九十五年度訴字第六四五號審理）等人均知乙○○並未在建安有限公司（下稱建安公司）任職，且乙○○
    個人之工作與信用狀況無法向銀行申請領得個人消費信用貸
    款，竟因乙○○需款花用，丙○○即表示可透過特殊管道取
    得貸款，乙○○可得而知丙○○係透過偽造文書之不正方式
    ，委託他人辦理貸款，竟仍同意為之，而與丙○○、韓玉潔
    、傅淑云、甲○○等人共同基於行使偽造私文書、公文書、
    特種文書及詐欺取財之犯意聯絡，由乙○○於民國九十四年
    十月間在新竹市某處，提供個人身分證件及新臺幣（下同）
    六萬元之佣金予丙○○，再由丙○○轉交給傅淑云、甲○○
    辦理貸款手續，傅淑云、甲○○即再委由韓玉潔製作內容為
    乙○○於九十三年間在建安公司工作並領有六十五萬七千二
    百十九元薪資之不實文件，韓玉潔即在不詳地點偽刻「建安
    有限公司」、「黃建雄」、「財政部臺灣省北區國稅局新竹
    市分局全功能櫃臺專用章」之印章，蓋用在虛偽不實之建安
    公司員工職務證明書、財政部臺灣省北區國稅局九十三年度
    綜合所得稅各類所得資料清單（下稱各類所得資料清單）等
    文件上，傅淑云、甲○○及韓玉潔備妥前述偽造資料及偽造
    之各類所得扣繳暨免扣繳憑單後，再填具信用貸款申請書交
    予乙○○於申請人欄位簽名，再於九十四年十月間持以向臺
    北富邦銀行（下稱富邦銀行）申請信用貸款而行使之，該行
    承辦人員誤以為上開文件均屬真正，因此陷於錯誤認為乙○○有償債能力，乃於九十四年十月十一日同意貸款三十萬元
    予乙○○，並將款項撥入乙○○帳戶內，丙○○、傅淑云、
    甲○○及韓玉潔則取得部分核貸金額作為佣金，均足以生損
    害於建安公司、國稅局以及富邦銀行對於客戶信用評估之正
    確性。
二、案經新竹市警察局第一分局報請台灣新竹地方法院檢察署檢
    察官偵查後移轉臺灣台北地方法院檢察署檢察官偵查後起訴
    。
    理  由
一、訊據被告乙○○固承認其未在建安公司任職，因缺錢花用遂
    於前述時、地交付六萬元佣金及身分證件予丙○○，託丙○○及其友人傅淑云、甲○○及韓玉潔辦理信用貸款，申請書
    上之簽名確實為其親簽，之後富邦銀行有核貸三十萬元之事
    實，惟否認有何偽造文書及詐欺取財之犯行，辯稱：在貸款
    申請書上簽名時並未看到職務證明書或扣繳憑單等文件，因
    為丙○○他們說跟銀行有交情，所以才請丙○○代辦，實際
    上其係被害人云云。經查：被告確實有將身分證件交給丙○○，丙○○再委由甲○○、傅淑云、韓玉潔等人偽造文書申
    請貸款乙節，業據證人甲○○於本院審理時到庭證述明確，
    其並證稱：丙○○介紹乙○○之貸款案給伊，伊請傅淑云幫
    忙，對保也是傅淑云帶乙○○去，偽造文書部分傅淑云都是
    跟韓玉潔配合，申請文件是丙○○拿給乙○○簽名後，再由
    傅淑云去送件等語（本院九十六年七月十九日審判筆錄第二
    至三頁）；核與傅淑云於檢察官偵訊時具結證述：朋友要貸
    款，就向韓玉潔表明要何假資料，乙○○向銀行貸款是其處
    理，資料是假的，是向韓玉潔拿的等語相符（偵查卷第四九
    頁）。又富邦銀行於九十四年十月間收到乙○○之申請貸款
    文件，內有扣繳憑單及各類所得資料清單等，經通知本人對
    保後，於同年月十一日核貸三十萬元，匯款至乙○○帳戶，
    之後經警方通知該案有偽造文書情事，將檔案調出後才發現
    文件是偽造等情，亦據富邦銀行行員廖仁隆證述詳盡（偵查
    卷第二三至二四頁）。此外，並有乙○○申請貸款時所附之
    貸款申請書、建安公司員工職務證明書、各類所得扣繳暨免
    扣繳憑單、各類所得資料清單各一紙在卷可稽（偵查卷第二
    五至二八頁），益見前述證人之證述核與客觀事證相符，應
    堪採信。被告雖辯稱其僅在申請書上簽名，沒見過扣繳憑單
    等文件云云，惟前開申請書上記載被告任職於建安公司，年
    收入約六十四萬元，有上述申請書一紙附卷為憑，是被告既
    在前揭申請書上親自簽名蓋章，又親自至銀行對保，當可知
    悉丙○○等人有偽造虛偽之在職、薪資等證明文件。況被告
    自承本案發生前曾去銀行詢問貸款事項，但沒有通過，因為
    銀行要相當時間之工作證明，但其沒有等語（本院九十六年
    九月六日審判筆錄第三頁），可見被告對於申請貸款時銀行
    會要求提供相關在職及財力證明文件，且依正當條件申請不
    需任何代辦費用等情，知之甚詳，則丙○○向其索求六萬元
    佣金，表示可以特殊管道辦得貸款，被告當可預見係以偽造
    不實工作及財力證明之方式為之，惟被告卻仍執意為之，當
    有偽造私文書、公文書、特種文書及詐欺取財之犯意甚明。
    再被告與丙○○等人偽造前述文書後復持以行使，對於建安
    公司與國稅局就員工、薪資審核之正確性，以及富邦銀行就
    客戶信用風險之評估，均足以造成損害，故本件事證明確，
    被告犯行堪以認定。
二、論罪科刑部分：
(一)、查被告乙○○行為後，刑法業於九十四年二月二日修正公布
    部分條文，並於九十五年七月一日施行。依修正後刑法第二
    條第一項規定：「行為後法律有變更者，適用行為時之法律
    。但行為後之法律有利於行為人者，適用最有利於行為人之
    法律。」，此條規定係規範行為後法律變更所生新舊法律比
    較適用之準據，是刑法第二條本身雖經修正，尚無比較新舊
    法之問題，應一律適用裁判時之現行刑法第二條規定，以決
    定適用之刑罰法律。又被告行為後，刑法第五十五條關於牽
    連犯之規定業經刪除，則被告所犯各罪，若依舊法規定，僅
    以一罪論；若依新法，因牽連犯業經刪除，則須分論併罰，
    應以舊法較為有利，自應依修正後刑法第二條第一項前段規
    定，適用修正前刑法之相關規定予以論處。
(二)、查員工職務證明書屬特種文書，各類所得扣繳暨免扣繳憑單
    係私文書，各類所得資料清單則係公文書，故核被告乙○○
    所為，係犯刑法第二百十六條、第二百十二條之行使偽造特
    種文書罪，第二百十六條、第二百十條之行使偽造私文書罪
    、第二百十六條、第二百十一條之行使偽造公文書罪及第三
    百三十九條第一項之詐欺取財罪。被告與丙○○、傅淑云、
    甲○○及韓玉潔等人均有犯意聯絡及行為分擔，均為共同正
    犯（刑法第二十八條之修正僅係法理之明文，本案被告參與
    犯罪構成要件行為之實施，不論依新舊法規定，均屬共犯，
    毋庸比較）。被告與共犯偽造印章及印文之行為，均屬偽造
    特種文書及公文書之部分行為；又其等偽造各該文書後復持
    以行使，偽造之低度行為均應為行使之高度行為所吸收，均
    不另論罪。又被告行使偽造私文書、特種文書、公文書之目
    的，係為詐騙富邦銀行以順利貸款，故其所犯行使偽造私文
    書、特種文書、公文書及詐欺取財等罪間，有方法目的之牽
    連關係，應從一重之行使偽造公文書罪處斷。爰審酌被告係
    因需款花用，為詐得銀行貸款，遂以上述方式侵害建安公司
    、國稅局及富邦銀行之權益，所生危害非淺，又被告犯罪後
    飾詞否認，態度不佳，惟考量被告詐得之金額為三十萬元，
    且支付共犯等人相關佣金後，所剩不多，再被告貸得款項後
    初始仍依約還款，嗣因經濟不佳方未還款（見偵查卷第二四
    頁），可見被告尚有還款誠意等一切情狀，量處如主文所示
    之刑。末按，中華民國九十六年罪犯減刑條例於九十六年六
    月十五日通過，並自九十六年七月十六日開始施行，查被告
    之犯罪行為係在九十六年四月二十四日以前所為，且經本院
    宣告有期徒刑一年六月以下之刑，而無前述條例第三條規定
    不予減刑之情形，合於減刑之條件，應依該條例第二條第一
    項第三款規定減其刑期如主文所示。至附表編號一所示之偽
    造印章三個，係共犯韓玉潔所有供犯本罪所用之物，應依刑
    法第三十八條第一項第二款諭知沒收；又附表編號二、三所
    示偽造之印文共三枚，均屬偽造之印文，不問屬於被告與否
    ，均應依刑法第二百十九條規定宣告沒收。
據上論斷，應依刑事訴訟法第二百九十九條第一項前段、刑法第
二條第一項前段、第二百十六條、第二百十條、第二百十一條、
第二百十二條、第三百三十九條第一項、第二百十九條、第三十
八條第一項第二款，修正前刑法第五十五條後段、第四十一條第
一項前段，中華民國九十六年罪犯減刑條例第二條第一項第三款
、第七條，判決如主文。
本案經檢察官黃珮瑜到庭執行職務
中　　華　　民　　國　　96　　年　　9　　月　 　20　　日
　　　　　　　　　刑事第三庭    審判長法　官　沈君玲
                                      法  官  胡宗淦
                                      法  官  游士珺
上正本證明與原本無異。
如不服本判決，應於判決送達後10日內向本院提出上訴狀（應抄
附繕本）。告訴人或被害人如對於本判決不服者，應具備理由請
求檢察官上訴，其上訴期間之計算係以檢察官收受判決正本之日
期為準。
                                      書記官  林素霜
中　　華　　民　　國　　96　　年　　9 　　月　　21　　日
附錄論罪科刑實體法條文：
中華民國刑法第210條
偽造、變造私文書，足以生損害於公眾或他人者，處 5 年以下有
期徒刑。
中華民國刑法第211條
偽造、變造公文書，足以生損害於公眾或他人者，處 1 年以上 7
年以下有期徒刑。
中華民國刑法第212條
偽造、變造護照、旅券、免許證、特許證及關於品行、能力服務
或其他相類之證書、介紹書，足以生損害於公眾或他人者，處1
年以下有期徒刑、拘役或3百元以下罰金。
中華民國刑法第216條
行使第 210 條至第 215 條之文書者，依偽造、變造文書或登載
不實事項或使登載不實事項之規定處斷；。
中華民國刑法第339條
意圖為自己或第三人不法之所有，以詐術使人將本人或第三人之
物交付者，處5年以下有期徒刑、拘役或科或併科1千元以下罰金
。
以前項方法得財產上不法之利益或使第三人得之者，亦同。
前二項之未遂犯罰之。
附表：
一、偽造之「建安有限公司」、「黃建雄」、「財政部臺灣省北
    區國稅局新竹市分局全功能櫃台專用章」印章各壹枚。
二、乙○○員工職務證明書（已交付富邦銀行）上偽造之「建安
    有限公司」印文及「黃建雄」印文各壹枚。
三、財政部臺灣省北區國稅局乙○○九十三年度綜合所得稅各類
    所得資料清單（已交付富邦銀行）上偽造之「財政部臺灣省
    北區國稅局新竹市分局全功能櫃台專用章」印文壹枚。
